【裁判字號】    98,審易,1884
【裁判日期】    980929
【裁判案由】    詐欺
【裁判全文】
臺灣高雄地方法院刑事判決            98年度審易字第1884號
公  訴  人  臺灣高雄地方法院檢察署檢察官
被      告  甲○○
上列被告因詐欺案件，經檢察官聲請簡易判決處刑（98年度偵字
第17574 號），本院認不應以簡易判決處刑，改以通常程序判決
如下：
    主  文
本件公訴不受理。
    理  由
一、原聲請簡易判決處刑意旨係以：被告甲○○明知詐騙集團蒐
    集金融機構帳戶之金融卡、密碼，係基於詐欺取財之犯意，
    欲將詐欺所得款項匯入該帳戶，以避免遭執法機關查獲，且
    其可預知提供金融帳戶提款卡、密碼等物予陌生人士使用，
    有可能為非法集團所利用，以遂詐取被害人財物之目的，竟
    仍基於幫助詐欺之不確定故意，於民國98年3 月間某日，在
    桃園市○○路與三民路口，將其向中國信託商業銀行中壢分
    行申辦之000000000000號帳戶提款卡及提款密碼等物交付予
    一姓名、年籍均不詳之成年人，以此方式幫助詐騙集團為詐
    欺取財犯行時，便利渠等取得贓款及掩飾其犯行不易遭人查
    緝。嗣該名成年人所屬之詐欺集團取得甲○○上開銀行帳戶
    之提款卡及提款密碼後，旋意圖為自己不法之所有，基於詐
    欺之犯意，先於98年3 月7 日下午4 時30分許，在網路上以
    MSN 交談方式向陳明全詐稱：可於3 月7 日晚間11時30 分
    許，在台北市○○○路國賓飯店碰面云云，使陳明全陷於錯
    誤依約前往，再電話誆以：為確認非警察身分，需至ATM 操
    作提款機，並因陳明全操作錯誤，會造成損失保證金云云，
    陳明全誤信為真，乃自行提款現金新台幣（下同）10萬元，
    再依對方電話指示，先後前往中國信託中山分行、城東分行
    等2 處，陸續匯款計7 次合計共10萬元，嗣經陳明全發覺有
    異，遂報警處理而循線查獲上情，因認被告所為係犯刑法第
    30 條 第1 項前段、第339 條第1 項之幫助詐欺罪嫌。
二、按同一案件繫屬於有管轄權之數法院者，由繫屬在先之法院
    審判之；依刑事訴訟法第8 條之規定不得為審判者，應諭知
    不受理之判決，並得不經言詞辯論為之，刑事訴訟法第8 條
    前段、第303 條第7 款、第307 條分別定有明文。又前開所
    謂同一案件，關於實質上一罪或裁判上一罪，均有其適用，
    而刑法第55條規定之想像競合犯，屬於裁判上一罪，若想像
    競合犯所觸犯之一部分罪名，業經起訴繫屬於他法院，其效
    力當然及於全部，倘檢察官復就想像競合犯之其他罪名，重
    行起訴，即應諭知不受理判決。
三、查本件被告前被訴能預見將自己帳戶存摺、提款卡、密碼交
    付予不詳身分之人使用，足供他人作為財產犯罪之工具，竟
    基於幫助詐欺取財未必故意，於民國98年3 月6 日某時許，
    桃園縣中山路與三民路路口麥當勞前，將所申請中國信託商
    業銀行中壢分行第000000000000000 號帳戶之存摺、提款卡
    及密碼交付予某詐騙集團中不詳姓名年籍之成年男子使用，
    嗣該集團之成員於98年3 月8 日，以電話中詐騙陳明全欲網
    路交友，需操作自動櫃員機確認非檢警身份，致陳明全陷於
    錯誤，在臺北市南港區，接續於同日凌晨1 時52分、2 時、
    2 時14分、2 時16分、2 時17分、2 時19分、2 時20分匯款
    1 萬元、1 萬元、2 萬元、2 千元、2 萬1 千元、1 萬8 千
    元、1 萬9 千元，共計10萬元至上開中國信託帳戶內，匯入
    後該款項旋遭提領一空，嗣經陳明全查覺有異報警查獲，所
    涉刑法第30條第1 項前段、第339 條第1 項之幫助詐欺罪嫌
    ，業經臺灣桃園地方法院檢察署檢察官以98年度偵字第9722
    號聲請以簡易判決處刑，而於98年6 月24日繫屬於臺灣桃園
    地方法院，並經該院以98年度桃簡字第1957號判處有期徒刑
    2 月，現正上訴二審，由該院以98年度簡上字第787 號審理
    中等情，有上開刑事判決書、本院公務電話記錄、臺灣高等
    法院被告前案紀錄表各1 份在卷可憑。
四、本院經核本案及前案起訴事實，均係被告將中國信託商業銀
    行中壢分行申辦之00 0000000000 號帳戶提款卡及提款密碼
    等物交予詐騙集團使用，僅兩案之被害人有所不同，故被告
    以1 提供帳戶之行為，幫助他人實施數詐欺取財行為，觸犯
    數幫助詐欺取財罪名，應論以想像競合犯，屬裁判上一罪，
    是前案就裁判上一罪之一部，經臺灣桃園地方法院檢察署檢
    察官以98年度偵字第97 22 號聲請簡易判決處刑，並於98年
    6 月24日繫屬於臺灣桃園地方法院，其效力當然及於本案裁
    判上一罪之他部，故檢察官於98年6 月23日，就本案犯罪事
    實向本院重行起訴，並於98年7 月15日繫屬本院，此有本院
    收案戳記在卷足憑，屬就同一案件重複繫屬於有管轄權之數
    法院，本院既為繫屬在後之法院，揆諸前揭說明，爰不經言
    詞辯論，逕為諭知不受理之判決。
據上論結，應依刑事訴訟法第452 條、第303 條第7 款、第307
條，判決如主文。
中    華    民    國    98    年    9     月    29    日
                  刑事第三庭    審判長法  官  黃宗揚
                                      法  官  謝婉萍
                                      法  官  郭任昇
以上正本證明與原本無異。
如不服本判決應於收受送達後10日內向本院提出上訴書狀，並應
敘述具體理由；如未敘述上訴理由者，應於上訴期間屆滿後20日
內向本院補提理由書（均須按他造當事人之人數附繕本）「切勿
逕送上級法院」。
中    華    民    國    98    年    10    月     1    日
                                      書記官


司法院資訊處製作；財團法人民間司法改革基金會備份。
